【裁判字號】    98,訴,1691
【裁判日期】    990531
【裁判案由】    侵權行為損害賠償
【裁判全文】
臺灣臺北地方法院民事判決              98年度訴字第1691號
原      告  周福昇
訴訟代理人  李永裕律師
複代理人    江俊傑律師
            張瑞娟律師
            陳力揚律師
被      告  盧正浩
訴訟代理人  鄭世脩律師
複代理人    王瀚興
上列當事人間侵權行為損害賠償事件，本院於民國99年4 月28日
言詞辯論終結，判決如下：
    主      文
被告應給付原告新臺幣肆拾萬玖仟捌佰拾玖元，及自民國九十
八年二月二十一日起至清償日止，按年息百分之五計算之利息。
原告其餘之訴駁回。
訴訟費用由被告負擔五分之四，餘由原告負擔。
本判決第一項得假執行；但被告如以新臺幣肆拾萬玖仟捌佰拾
玖元為原告預供擔保，得免為假執行。
原告其餘假執行之聲請駁回。
    事實及理由
一、原告主張：被告於民國97年6 月10日18時許，騎乘車牌號碼
    BPP-189 號機車沿臺北市大安區市○○道由西往東方向行駛
    ，行至該路段與八德路之交岔路口時因紅燈暫停，見八德路
    南北向無車輛行經該路口，竟加速往前行駛，適伊騎乘車牌
    號碼691-DFA 號機車沿臺北市○○路由北往南行經該路口，
    見狀閃躲不及發生碰撞，致伊受有右顴骨骨折、右下眼眶瘀
    青、右腰挫傷瘀青、顳葉腦室微擴大、腦水腫等傷害，並因
    此造成精神上之痛苦。被告因擅闖紅燈導致車禍，肇事後亦
    未停留察看並施予救助，逕自駕車逃逸，已經違反道路交通
    安全規則及道路交通處罰條例，顯有故意或過失等情，且被
    告上開侵權行為與伊受有前揭損害間具因果關係，爰依民法
    第184 條第1 項前段、第193 條第1 項、第195 條第1 項等
    規定提起本訴，請求被告負侵權行為損害賠償責任。伊因上
    開車禍就診於臺北市立聯合醫院（下稱聯合醫院）計支出醫
    療費用新臺幣（下同）4,679 元，復就診於行政院國軍退除
    役官兵輔導委員會臺北榮民總醫院（下稱榮總醫院），共計
    支出醫療費用5,100 元及診斷證明書費60元，受有9,839 元
    財產上損失，另伊任職於銀行資訊室程式人員、以兩造身分
    地位經濟狀況、傷勢痛苦及被告犯行等程度，請求被告給付
    精神慰撫金50萬元等語。並聲明：(一)被告應給付原告509,83
    9 元及自起訴狀繕本送達翌日起至清償日止，按年息5%計算
    利息；(二)願供擔保請准宣告假執行。
二、被告對於發生車禍經過與有過失，以及原告於聯合醫院就醫
    之醫療費用支出部分均不爭執，惟以：原告自98年6 月28日
    起至榮總醫院門診，治療腦水腫、顳葉腦室微擴大之醫療費
    用支出與系爭車禍無關，且依其傷勢並無接受美容手術之必
    要，伊並非肇事逃逸，嗣後曾返回現場自首，參以伊因學習
    障礙至今仍就讀於高職補校，並無一定工作，現於家中所經
    營之藥局幫忙，名下亦無財產，關於原告精神慰撫金以2 萬
    元為適當等語置辯。並聲明：(一)原告之訴駁回；(二)願供擔保
    請准宣告免為假執行。
三、兩造不爭執事項：
(一)、被告於97年6 月10日18時許，騎乘車牌號碼BPP-189 號機車
    沿臺北市大安區市○○道由西往東方向行駛，行至市○○道
    與八德路口時因紅燈暫停，見八德路南北向無車輛行經該路
    口，竟加速往前行駛，適原告騎乘車牌號碼691-DFA 號機車
    沿臺北市○○路由北往南行經該路口，因閃躲不及發生碰撞
    ，被告於車禍發生後並未停留現場而逕自離去。被告過失傷
    害、肇事逃逸等犯行經臺灣臺北地方法院檢察署以97年度偵
    字第20247 號案件提起公訴，本院刑事庭以97年度交簡字第
    120 號刑事簡易判決分別處以有期徒刑2 月、有期徒刑5 月
    ，應執行有期徒刑6 月，如易科罰金，以新臺幣壹仟元折算
    壹日，經檢察官上訴後，本院第二審合議庭以97年度交簡上
    字第209 號刑事判決將原判決撤銷，分別改判有期徒刑2 月
    、有期徒刑7 月，應執行有期徒刑8 月，緩刑4 年，並應向
    公庫支付15萬元確定，有前揭起訴書、刑事簡易判決內容在
    卷可稽（見本院臺北簡易庭98年度北調字第40號卷宗第8-12
    頁，下稱北調卷），並經本院調閱前揭案號全部卷宗查核屬
    實。
(二)、原告因車禍倒地後受有顴骨及上頷骨閉鎖性骨折、右顴骨骨
    折，有臺北市聯合醫院仁愛院區第3551號、3791號診斷證明
    書影本2 紙在卷可稽（本院北調卷第23-24頁）。
四、兩造爭執之要點：
(一)、原告主張其所受傷害與系爭車禍事故間有無因果關係？
(二)、原告主張各項損害賠償，是否有據？
    茲就兩造爭點及本院得心證理由分述如下：
(一)、原告主張其所受傷害與系爭車禍事故間有無因果關係？
 1、原告主張其遭被告過失駕車撞傷，受有顴骨及上頷骨閉鎖性
    骨折、右顴骨骨折等傷勢，業據提出臺北市聯合醫院仁愛院
    區第3551號、3791號診斷證明書影本2 紙在卷可稽，且為被
    告到庭所不爭執，原告此部分主張，應堪信為真實。
 2、至於原告主張因系爭事故所受傷害尚包括：頭暈、頭痛、頭
    部外傷後遺症、腦水腫、顳葉腦室微擴大等傷害，業據提出
    榮總醫院第30410 號診對證明書在案可按（見本院北調卷第
    25頁），而原告因車禍閃躲不及與被告發生碰撞倒地後，其
    頭面部受有右顴骨骨折、右下眼眶淤青等傷害，本為被告到
    庭所不爭執，不難理解原告於車禍發生時其頭部應受有撞擊
    ，有治療其頭部創傷及外觀之必要，並可能因此衍生頭部外
    傷後遺症，復依上開榮總醫院診斷證明書病名欄位記載：「
    頭暈，頭痛。（以下空白）頭部外傷後遺症。（以下空白）
    」及醫師囑言欄位記載：「須定期門診治療，2008-7-4本院
    電腦斷層，顳葉腦室微擴大，腦水腫。（以下空白）」等文
    句，以及原告榮總醫院病歷資料載示：「S ：a hypoechoic
    hepatic nodule,2 cm in size,in the right lobe M/33
    sancia 08/6/10 traffic accident, initial LOC for
    minutes facial Fx s/p Jen-Ai *episodic dizziness/
    unsteadiness since then.
    O ：vague headache,nausea-127/75 no focal weakness
    sym DTRs. ……」等語，有97年6 月28日神經內科門診紀錄
    在卷可勘（見本院卷第32頁），依上述內容，原告到榮總醫
    院就醫確因車禍產生頭部外傷後遺症，即發生顳葉腦室微擴
    大、腦水腫之可能，且原告開始於榮總醫院就診之時點，僅
    與系爭車禍發生相隔18日，綜合上述判斷理由，原告前揭傷
    害與本件車禍間具備相當因果關係，應可勘認。故原告因本
    件車禍受有上述傷害，並於上開時點分別就診於聯合醫院、
    榮總醫院並因此支出醫療費用，上開損失與被告過失駕駛間
    應具備因果關係，被告猶執前詞置辯，為無理由。
(二)、原告主張各項損害賠償，是否有據？
    按因故意或過失，不法侵害他人之權利者，負損害賠償責任
    。不法侵害他人之身體或健康者，對於被害人因此喪失或減
    少勞動能力或增加生活上之需要時，應負損害賠償責任。不
    法侵害他人之身體、健康者，被害人雖非財產上之損害，亦
    得請求賠償相當金額。民法第184 條第1 項前段、第193 條
    第1 項、第195 條第1 項前段分別定有明文。茲就原告請求
    說明如下：
 1、醫療費用部分：原告主張因系爭車禍在聯合醫院支出醫療費
    用合計4,679 元（計算式：380 ＋2,814 ＋190 ＋405 ＋89
    0 ＝4,679 ），業據提出聯合醫院醫療費用收據及診斷證明
    書等件影本為證，且為被告到庭所不爭執，則原告此部分之
    主張應為有理由。又原告自97年6 月28日至97年10月29日間
    在榮總醫院為治療顳葉腦室微擴大，腦水腫所支出醫療費用
    及申請診斷證明書共計5,160 元（460 ＋1,500 ＋520 ＋72
    0 ＋580 ＋460 ＋300 ＋560 ＋60＝5,160 ），亦有醫療費
    用收據及診斷證明書等件附卷可參（本院北調卷第15-18 頁
    ），依前述說明，應認為治療上開傷害所必須，是原告主張
    被告應給付此部分醫療費用，均為有理由。
 2、精神慰撫金部份：按非財產上損害之慰撫金數額，究竟若干
    為適當，應斟酌兩造身分、地位及經濟狀況，俾為審判之依
    據，有最高法院86年度臺上字第511 號裁判意旨參照。經查
    ，被告於系爭事故發生有完全過失，並於當場肇事逃逸，造
    成原告受有顴骨及上頷骨閉鎖性骨折、右顴骨骨折挫傷及頭
    部外傷後遺症等傷害，衡情身心當受有相當痛苦，又原告任
    職於銀行資訊室，其每月薪資約為2 萬元，業據提出96年度
    各類所得扣繳暨免扣繳憑單可參（當年度給付淨額304,157
    ÷12＝25,346，北調卷第19頁），而被告於99年1 月27日民
    事辯論狀中雖自承其仍就讀於高職補校，並於雙親所營之藥
    局工作，並提出育達商業技術學院97年9 月23日在學證明書
    可勘（參見臺北地方法院檢察署97年度偵字第20247 號偵查
    卷宗第55頁），惟被告出生於71年次，為一有經濟生產能力
    之成年人，縱其工作於自家所營場所，亦可認受有相當報酬
    。本院審酌兩造上開身分、地位、經濟狀況、原告所受傷害
    之痛苦程度，及被告侵害行為之過失等一切情狀，認原告所
    受非財產上損害，以40萬元為適當，原告請求給付慰撫金50
    萬元，尚屬過高，應予核減，方屬公允。
五、綜上所述，原告依據侵權行為法律關係，請求被告給付409,
    839 元（計算式：4,679 ＋5,160 ＋400,000 ＝409,839 ）
    ，及自起訴狀繕本送達之翌日即98年2 月21日起至清償日止
    ，按年息5 ％計算之利息，為有理由，應予准許。其餘逾上
    開數額之請求，為無理由，應予駁回。
六、本件判決所命被告給付之金額未逾50萬元，本院就原告勝訴
    部分，應依民事訴訟法第389 條第1 項第5 款之規定，依職
    權宣告假執行，此部分原告雖陳明願供擔保聲請宣告假執行
    ，然其聲請僅係促使法院為職權之發動，爰不另為假執行准
    駁之諭知，被告陳明願供擔保，聲請宣告免為假執行，於法
    並無不合，爰酌定相當擔保金額准許之。至原告敗訴部分，
    其假執行之聲請失所附麗，應予駁回。
七、本件事證已臻明確，兩造其餘之攻擊、防禦方法，核與判決
    結果不生影響，爰毋庸一一論述，併此敘明。
八、據上論結，本件原告之訴為一部有理由，一部無理由，依民
    事訴訟法第79條、第389 條第1 項第5 款，判決如主文。
中    華    民    國    99    年    5     月    31    日
                  民事第四庭    法  官  鄧德倩
以上正本係照原本作成
如對本判決上訴，須於判決送達後20日內向本院提出上訴狀
中    華    民    國    99    年    5     月    31    日
                                書記官  林孔華

司法院資訊處製作；財團法人民間司法改革基金會備份。
